【裁判字號】    90,交上易,903
【裁判日期】    900629
【裁判案由】    過失致死
【裁判全文】
臺灣高等法院臺南分院刑事判決              九十年度交上易字第九三號  慎股
      上  訴  人  臺灣臺南地方法院檢察署檢察官
      被      告  甲  ○  ○
右上訴人因被告過失致死案件，不服臺灣臺南地方法院九十年度交訴字第一七三號，
中華民國九十年五月七日第一審判決（起訴案號：臺灣臺南地方法院檢察署九十年度
偵字第二三七四號），提起上訴，本院判決如左：
      主      文
原判決撤銷。
甲○○因過失致人於死，處有期徒刑陸月，如易科罰金以佰元折算壹日。
      事      實
一、甲○○於民國八十九年十二月十三日之下午五時二十分許，駕騎車牌號碼ＵＸＪ
    ─二七一號輕機車，沿台南縣永康市往新化市方向行駛，其原應注意機車行進中
    駕駛人應注意車前狀況，隨時採取必要安全措施，而依當時情形又無不能注意之
    情事，竟疏於注意及此，而貿然行駛，自後追撞適有變換行向不當未注意安全距
    離由林登祿所騎乘之車號ＵＸＪ─○三七號輕機車，致林登錄受有顱內出血經送
    醫後不治死亡，而甲○○於肇事後警方未發覺前，即自行打電話向警方自首報案
    並接受審判。
二、案經臺灣臺南地方法院檢察署檢察官自動檢舉偵查起訴。
      理      由
一、訊據被告甲○○就右開時、地駕機車肇事犯罪事實坦承不諱，並據被告於警訊及
    偵查中自白不諱，復有道路交通事故調查報告表及照片各乙份附卷可稽，另本件
    車禍被害人林登祿因此受傷死亡，亦經檢察官督同檢驗員相驗屬實，製有相驗筆
    錄、相驗屍體證明書、驗斷書在卷可憑。按駕駛人應注意車前狀況，隨時採取必
    要安全措施，道路交通安全規則第九十四條第三項定有明文，被告駕車自應注意
    遵守上述道路交通安全規定，在肇事當時，被告亦無不能注意之情事，渠竟疏未
    注意及此，而貿然行駛，自後追撞變換行向不當未注意安全距離亦與有過失之被
    害人，被告之駕車失當行為，顯有過失，本件經送台灣省台南區車輛行車事故鑑
    定委員會及台灣省車輛行車事故覆議鑑定委員會鑑定結果，均同此見解，有各該
    委員會之南鑑字第九○○○四七號鑑定意見書、府覆議字第九○○四四五號函等
    在卷足憑，雖被害人於本件事故之發生亦有肇事主因之較重過失，僅與被告之過
    失併合而為肇事之原因，被告之刑責自不能因此相扺獲得減免，惟可供量刑之斟
    酌而已。本件事證明確，被告過失傷害犯行堪予認定。再如上開檢察官相驗所見
    ，被害人確因本件車禍，顱內出血致死，則被告過失駕車肇事行為，與被害人之
    死亡結果間，自具有相當因果關係。是被告過失致死犯行已臻明確。至就被害人
    應負何種肇事責任，固然台灣省台南區車輛行車事故鑑定委員會係謂「被害人駕
    車變換車道未注意安全距離」，而台灣省車輛行車事故覆議鑑定委員會則謂「被
    害人駕車變換行向不當」之不同，惟均同樣認定被害人之行為屬本件車禍之肇事
    原因，顯示各該委員會就被害人上開駕車行為之敘述有所不同而已，並非認定被
    害人所應負之肇事責任有異，附此敘明。
二、核被告甲○○所為，係犯刑法第二百七十六條第一項過失致死罪。被告於肇事後
    警方未發覺前，即自行打電話向警方自首報案並接受審判，有卷附之道路交通事
    故調查報告表上報案人欄記載「報案人：甲○○」可稽，符合自首要件，應依刑
    法第六十二條規定減輕其刑。
三、原審法院認被告罪證明確，予以論罪科刑，固非無見，但本件車禍係被告自行打
    電話向警方自首報案，原判決漏未依自首規定減輕其刑，容有未洽，至公訴人上
    訴意旨謂量刑過輕、及「被害人僅駕車變換行向不當」非原判決所載「變換車道
    未注意安全距離」，雖無可取，但原判決既有可議，自屬無可維持，應由本院將
    之撤銷改判。爰審酌被告過失責任，犯罪所生危害，犯罪後坦承犯行，態度堪稱
    良好及被害人與有較重之過失責任等一切情狀，量處有期徒刑六月，並諭知易科
    罰金之折算標準，以資懲儆。
據上論結，應依刑事訴訟法第三百六十九條第一項前段、第三百六十四條、第二百九
十九條第一項前段，刑法第二百七十六條第一項、第四十一條第一項前段、第六十二
條，罰金罰鍰提高標準條例第一條前段、第二條，判決如主文。
本案經檢察官林炎昇到庭執行職務。
中      華      民      國    九十      年      六      月    二十九    日
                                    臺灣高等法院臺南分院刑事第四庭
                                        審判長法官  陳    義    仲
                                              法官  宋    明    蒼
                                              法官  蔡    崇    義
右正本證明與原本無異。
不得上訴。
                                        法院書記官  陳    明    芬
中      華      民      國    九十      年      六      月    二十九    日
附錄本案論罪科刑法條全文：
刑法第二百七十六條第一項：
因過失致人於死者，處二年以下有期徒刑、拘役或二千元以下罰金。


司法院資訊處製作；財團法人民間司法改革基金會備份。
